【裁判字號】    99,重訴,170
【裁判日期】    991011
【裁判案由】    清償借款
【裁判全文】
臺灣高雄地方法院民事判決             99年度重訴字第170號
原      告  臺灣銀行股份有限公司
法定代理人  乙○○
訴訟代理人  甲○○
被      告  尚興營造股份有限公司
兼法定代理人丁○○原名楊春風.
被      告  丙○○原名陳淑美.
上列當事人間請求清償借款事件，經本院於民國99年10月4 日言
詞辯論終結，判決如下：
    主      文
被告應連帶給付原告新臺幣貳仟參佰陸拾柒萬柒仟貳佰壹拾柒元
，及如附表所示利息、違約金。
訴訟費用新臺幣貳拾貳萬零參佰捌拾肆元由被告連帶負擔。
    事實及理由
一、本件被告經合法通知，無正當理由而未於言詞辯論期日到場
    ，核無民事訴訟法第386 條各款所列情形，爰依原告之聲請
    ，由其一造辯論而為判決。
二、原告主張：被告尚興營造股份有限公司（下稱尚興公司）自
    民國94年4 月26日起，邀同被告丁○○、丙○○為連帶保證
    人，分別向原告申辦額度為新臺幣（下同）8,900,000 元（
    定期方式）、16,000,000元（定期方式）、10,000,000元（
    活期方式）之三筆借款，另簽訂金額為8,000,000 元之委任
    保證契約（即尚興公司就應收保證款項，於保證額度及動用
    期限內，委任原告向尚興公司指定之第三人出具保證）。依
    約定被告應按期攤還，如有任何一筆債務未依約清償、攤還
    本金，抑或被告簽發之票據如有退票而未辦理清償贖回或重
    提付訖註記者，原告無須事先通知或催告，其債務得視為全
    部到期，並依約定加計違約金。詎被告尚興公司於99年3 月
    26日有3 張支票退票而未辦理清償贖回、提存備付或重提付
    訖註記，且該筆8,900,000 元借款於99年3 月26日應繳之本
    息未繳付，該筆16,000,000元借款於99年3 月21日應付之利
    息未清償，另該筆10,000,000元借款除99年3 月21日應付之
    利息未清償外，尚有一筆4,000,000 元借款之180 天動用期
    限於99年5 月24日到期未清償。原告乃依約定於99年7 月22
    日將上述三筆債務視為到期而轉列催收款項。至於委任保證
    8,000,000 元部分則因於99年8 月17日接獲訴外人要求原告
    履行保證責任而於98年8 月18日墊付6,000,000 元，並於當
    日視為到期轉列催收款項。爰依消費借貸、委任保證及連帶
    保證之法律關係提起本訴，請求被告連帶給付所積欠之金額
    等語。並聲明：如主文第1 項所示。
三、被告經合法通知並未到庭，且未提出書狀作何聲明或陳述以
    供本院審酌。
四、按稱消費借貸者，謂當事人一方移轉金錢或其他代替物之所
    有權於他方，而約定他方以種類、品質、數量相同之物返還
    之契約；借用人應於約定期限內，返還與借用物種類、品質
    、數量相同之物；遲延之債務，以支付金錢為標的者，債權
    人得請求依法定利率計算之遲延利息，但約定利率較高者，
    仍從其約定利率；當事人得約定債務人於債務不履行時，應
    支付違約金，民法第474 條第1 項、第478 條前段、第233
    條第1 項及第250 條第1 項分別定有明文。復按稱保證者，
    謂當事人約定，一方於他方之債務人不履行債務時，由其代
    負履行責任之契約；保證債務，除契約另有訂定外，包含主
    債務之利息、違約金、損害賠償及其他從屬於主債務之負擔
    ，民法第739 條、第740 條亦有明定。又保證債務之所謂連
    帶，係指保證人與主債務人負同一債務，對於債權人各負全
    部給付之責任者而言，此觀諸民法第272 條第1 項規定連帶
    債務之文義即明，最高法院45年台上字第1426號判例意旨可
    資參照。
五、經查原告主張之事實，業經其提出放款借據、委任保證約定
    書、票據信用資料查覆單、放款明細登錄卡、客戶往來明細
    查詢單、利率查詢資料等件為證，而被告經合法通知既未到
    庭，且未提出書狀作何聲明或陳述以供本院審酌，依民事訴
    訟法第280 條第3 項前段、第1 項之規定視同自認，自堪認
    原告之主張應為真實。從而，原告依消費借貸、委任保證及
    連帶保證之法律關係請求被告連帶給付如主文第1 項所示之
    金額，為有理由，應予准許。
六、結論：本件原告之訴為有理由，依民事訴訟法第385 條第1
    項前段、第78條、第85條第2 項，判決如主文。
中    華    民    國    99    年    10    月    11    日
                          民事第一庭  法  官  譚德周
以上正本係照原本作成。
如對本判決上訴，須於判決送達後20日內向本院提出上訴狀。如
委任律師提起上訴者，應一併繳納上訴審裁判費。
中    華    民    國    99    年    10    月    11    日
                                      書記官  鄭永媚
附表：
┌──┬───────┬──────────┬──────────┐
│編號│本金（新臺幣）│利息                │違約金              │
├──┼───────┼──────────┼──────────┤
│1   │4,963,865元   │自99年2 月27日起至99│自99年3 月28日起至99│
│    │              │年7 月21日止，按週年│年7 月21日止，按週年│
│    │              │利率2.685%計算，自99│利率0.2685% 計算，自│
│    │              │年7 月22日起至清償日│99年7 月22日起至99年│
│    │              │止，按週年利率3.745%│9 月27日止，按週年利│
│    │              │計算                │率0.3745% 計算自99年│
│    │              │                    │9 月28日起至清償日止│
│    │              │                    │，按週年利率0.749%計│
│    │              │                    │算                  │
├──┼───────┼──────────┼──────────┤
│2   │4,520,000元   │自99年2 月22日起至99│自99年7 月23日起至10│
│    │              │年7 月21日止，按週年│0 年2 月22日止，按週│
│    │              │利率2.445%計算，自99│年利率0.3505% 計算，│
│    │              │年7 月22日起至清償日│自100 年2 月23日起至│
│    │              │止，按週年利率3.505%│清償日止，按週年利率│
│    │              │計算                │0.701%計算          │
├──┼───────┼──────────┼──────────┤
│3   │4,000,000元   │自99年2 月22日起至99│自99年5 月25日起至99│
│    │              │年7 月21日止，按週年│年7 月21日止，按週年│
│    │              │利率2.445%計算，自99│利率0.2445% 計算，自│
│    │              │年7 月22日起至清償日│99年7 月22日起至99年│
│    │              │止，按週年利率3.505%│11月24日止，按週年利│
│    │              │計算                │率0.3505% 計算，自99│
│    │              │                    │年11月25日起至清償日│
│    │              │                    │止，按週年利率0.701%│
│    │              │                    │計算                │
├──┼───────┼──────────┼──────────┤
│4   │6,000,000元   │自99年2 月22日起至99│自99年7 月23日起至10│
│    │              │年7 月21日止，按週年│0 年2 月22日止，按週│
│    │              │利率2.445%計算，自99│年利率0.3505% 計算，│
│    │              │年7 月22日起至清償日│自100 年2 月23日起至│
│    │              │止，按週年利率3.505%│清償日止，按週年利率│
│    │              │計算                │0.701%計算          │
├──┼───────┼──────────┼──────────┤
│5   │4,193,352元   │自99年8 月18日起至清│自99年8 月19日起至10│
│    │              │償日止，按週年利率7.│0 年3 月18日止，按週│
│    │              │616%計算            │年利率0.7616% 計算，│
│    │              │                    │自100 年3 月19日起至│
│    │              │                    │清償日止，按週年利率│
│    │              │                    │1.5232% 計算        │
├──┴───────┴──────────┴──────────┤
│本金總計：23,677,217元                                          │
└────────────────────────────────┘

司法院資訊處製作；財團法人民間司法改革基金會備份。
